臺灣板橋地方法院刑事判決　　　　　　　　　　　　　九十年度易字第三三一四號
　　公　訴　人　臺灣板橋地方法院檢察署檢察官
　　被　　　告　乙○○
　　　　　　　　甲○○
　　共　　　同
　　選任辯護人　蘇進文
右列被告因詐欺等案件，經提起公訴（九十年度偵字第八六八五號），爰判決如左：
    主  文
乙○○、甲○○共同明知為不實之事項，而使公務員登載於職務上所掌之公文書，足
以生損害於公眾，各處有期徒刑肆月，如易科罰金均以參佰元折算壹日。甲○○緩刑
參年。
乙○○被訴詐欺取財罪部分無罪。
    事  實
乙○○、甲○○均明知雙方並無買賣乙○○所有，坐落於台北縣中和市○○○段外南
勢角小段ＯＯ六六之ＯＯＯ二號土地及其上建物即門牌號碼台北縣中和市○○路五十
號一、二樓之真意，竟基於共同犯意聯絡，逕於民國（下同）八十九年十二月二十日
，向臺北縣中和地政事務所以買賣為由，申請上開房地之所有權移轉登記至甲○○名
下，使不知情之臺北縣中和地政事務所人員於同年月二十八日，將上開不實之事項登
載於其職務上掌管之公文書即土地及建物登記謄本，足生損害於地政管理之正確性。
    理  由
一、被告乙○○及甲○○均否認使公務員登載不實事項於公文書之犯行，乙○○辯稱
    ：我們確實有買賣，價金一部份是用債務抵銷，剩下的是由我弟弟清償剩餘的貸
    款，因為從八十九年間陸續向我弟弟借了新台幣（下同）兩百萬元，作為生意週
    轉之用，每次借三、五萬元，他都是拿現金到我家，兩百萬元是由我弟弟記帳，
    我沒有記，也沒有算利息，八十九年十二月初某日白天，在我弟弟家口頭上講好
    他要買我的房屋，當時還有我父母在場云云；被告甲○○則辯稱：我們確實有買
    賣的真意，因為我哥哥經濟狀況不佳，之前向我借了共一百九十萬元，都由我從
    銀行領出拿去他家給他，八十九年十二月初某日晚間，在我家談妥買賣，當時還
    有我父母在場，我不需付給他錢，就用債權抵銷，並由我負擔剩餘的銀行貸款云
    云。惟查：
  (一)二人所述約定買賣之時間不同（白天或晚上），且債權金額亦不同（兩百萬元或
    一百九十萬元），況且經本院命甲○○就其銀行帳戶明細一一指出借錢予乙○○
    之提款紀錄，加總後僅有九十餘萬元之紀錄，被告所辯其等有約兩百萬元之債權
    債務關係云云，並無實質佐證，難以採信。
  (二)又依被告自行提出之清償貸款明細表，甲○○僅於九十年六月十八日代償一百一
    十七萬五千九百二十六元之入帳通知，其餘金額，均以乙○○本人之名義支付，
    是甲○○取得系爭不動產之對價，僅堪認定為一百一十七萬餘元。退步而言，縱
    使被告所述之價金總額為真，即由甲○○代為清償三百九十七萬五千九百二十六
    元之貸款，加上兩百萬元之債權抵銷，總額仍僅為六百萬元左右，然被告二人均
    稱已於八十九年十二月初達成買賣之合意，並於同年月二十日完成不動產移轉登
    記，然被告乙○○卻於同年十二月十一日另行委託住商不動產銷售同筆不動產，
    銷售期間自該日起至九十年三月十一日止，託售金額為七百七十萬元，有住商不
    動產專任委託銷售契約書在卷可稽，乙○○自稱其經濟情況已陷入困境，希望能
    儘速出售不動產，為何在其胞弟已允諾以六百萬元買受該不動產之後，另願意付
    出委託費用，委託房屋仲介公司以三個月之期間，七百七十萬元之高價對外銷售
    ，又另於託售後不到十天，就申請將不動產移轉登記予甲○○？更足以證明被告
    二人並無買賣上開不動產之真意，僅係虛偽買賣，否則豈有於達成買賣合意後，
    仍委託房屋仲介公司繼續銷售之理。復有土地及建物登記謄本在卷可稽，被告犯
    行堪予認定。
二、被告二人係犯刑法第二百十四條之使公務員登載不實罪，並有犯意聯絡及行為分
    擔，均為共同正犯。雖公訴人認被告之行為對其民事債權人之求償權利亦生損害
    ，然，其債權人丙○○並未提起民事訴訟主張其權利，僅提出詐欺及偽造文書之
    告訴，卷內亦無其他積極證據足以認定被告乙○○已遭人主張債權，在求償之權
    利未行使前，被告處分財產，尚難謂對隱性未明之債權人有所損害，附此敘明。
    爰審酌被告乙○○、甲○○約定虛偽買賣，將不動產移轉至甲○○名下之犯罪動
    機、目的、手段，對地政機關管理正確性，所生之損害非輕，及犯罪後未能坦承
    犯行，態度並非良好等一切情狀，量處如主文所示之刑，並諭知易科罰金之折算
    標準。又被告甲○○前未曾受有期徒刑以上刑之宣告，因顧及兄弟情分，幫助其
    兄渡過經濟困難，一時失慮，偶罹刑典諒經此次偵審教訓，應知警惕而無再犯之
    虞，本院因認暫不執行其刑為當，予以宣告緩刑，用啟自新。至被告乙○○因重
    利案件，甫於九十年八月十七日經本院宣告有期徒刑十月，緩刑四年確定，自不
    宜再次宣告緩刑，附此敘明。
三、公訴意旨另以：被告乙○○意圖為自己不法之所有，於八十九年七月十日參加丙○○（公訴人誤載為曹麗娜）所召集之每會三萬元之互助會一會，會期自八十九
    年七月十日起至九十一年八月十日止，採內標制，詎乙○○於八十九年十月十日
    第四次會期，明知自己因融資購買股票失利，經濟狀況已陷困窘，無力再行負擔
    會款之給付，竟意圖為自己不法之所有，於八十九年十月七日以六千七百元之高
    價，標下互助會之會金，並簽發自得標次月十一日起之二十二張支票（每張面額
    三萬元）予丙○○，作為清償日後每期應繳之會款，惟乙○○所交付之支票僅兌
    現八十九年十一月及同年十二月份二期之支票，之後屆期之支票均因存款不足及
    拒絕往來之理由遭銀行退票，丙○○始知受騙，因認被告涉犯刑法第三百三十九
    條第一項之詐欺取財罪嫌。
四、被告堅詞否認詐欺犯行，辯稱：我參加互助會時，資力良好，標會後亦原有能力
    給付會款，是因為股票在九十年二月間被套牢，才無法兌現支票，我標得後領到
    的六十萬元會款，其中二十萬元還我弟弟，二十八萬元還台新銀行的二胎房貸貸
    款，剩下的錢當生活費等語。按參加互助會本屬融資之方式之一，會員資力如何
    ，係屬會首在同意會員加入互助會前，有權利亦有義務查明之事實，以決定是否
    接受該名會員入會，被告係以真實姓名加入互助會，且至得標之時，尚有相當之
    財產，業據被告提出土地及建物謄本、台灣中小企業銀行帳戶明細、元大京華證
    券股份有限公司客戶交易明細表為憑，應堪認定，尚難認為被告有何施用詐術之
    行為。且被告標得後，其用以給付會款之支票，於八十九年十一月、十二月兩期
    均正常兌現，迄至九十年一月二日始有退票紀錄，並於同年二月十五日拒絕往來
    ，業據告訴人於偵查中自承在卷，並有支票影本及香港上海匯豐銀行股份有限公
    司九十年十月二十三日九十港匯銀總字第六七一號函在卷可參，是亦無證據認定
    被告於八十九年十月間標會之初，即有不法所有之意圖。其事後因財務困難，未
    能按期兌現會款支票，應屬民事糾紛，而與刑法詐欺取財罪之構成要件尚屬有間
    ，本院復查無其他積極證據足資認定被告有何詐欺犯嫌，應為無罪之諭知。另被
    告業於九十年十二月十四日就該清償會款之民事事件，與告訴人丙○○達成和解
    ，有和解書一紙在卷可稽，附此敘明。
據上論斷，應依刑事訴訟法第二百九十九條第一項前段、第三百零一條第一項，刑法
第二十八條、第二百十四條、第四十一條第一項前段、第七十四條第一款，罰金罰鍰
提高標準條例第一條前段、第二條，判決如主文。
中      華      民      國    九十一    年      一      月      十      日
                                          法  官  蕭  一  弘
右正本證明與原本無異。
如不服本判決，應於判決送達後十日內，向本院提出上訴狀。
                                          書記官  郭  玉  芬
中      華      民      國    九十一    年      一      月      十一    日
附錄法條
刑法第二百十四條
明知為不實之事項，而使公務員登載於職務上所掌之公文書，足以生損害於公眾或他
人者，處三年以下有期徒刑、拘役或五百元以下罰金。
